【裁判字號】    97,訴,2
【裁判日期】    990927
【裁判案由】    偽造文書等
【裁判全文】
臺灣臺北地方法院刑事判決                 97年度訴字第2號
公  訴  人  臺灣臺北地方法院檢察署檢察官
被      告  丙○○
選任辯護人  邱碩松律師
上列被告因偽造文書等案件，經檢察官提起公訴（95年度偵字第
17185、24199號、96年度偵字第2462、3243、3356、14973號）
，被告於準備程序中就被訴事實為有罪之陳述，經本院告知簡式
審判程序意旨，並聽取公訴人及被告之意見後，本院合議庭裁定
由受命法官獨任依簡式審判程序審理，判決如下：
    主  文
丙○○所犯如附表所示之罪，各處如附表所示之刑，應執行有期
徒刑陸月，如易科罰金，以銀元佰元即新臺幣玖佰元折算壹日
。緩刑貳年。扣案之行動電話壹支（門號：0000000000號，含
SIM 卡壹張）沒收。
    事  實
一、丙○○與辛○○、壬○○、丁○○、子○○（均已結）均曾
    向益兆資產管理有限公司（址設臺北市松山區○○○路○段
    137號4樓，下稱益兆公司）承租辦公桌之獨立業務人員，其
    等以向不動產仲介購屋後，再轉售他人以獲得利潤。庚○○
    （另結）則為益兆公司之實際負責人，亦與丙○○等人合作
    前述不動產買賣。丙○○於民國95年6月間，經由庚○○之
    指示及透過中國時報分類廣告，知悉戊○○（另結）從事代
    客偽造貸款財力證明文件之業務，依照買家需求偽造扣繳憑
    單、在職證明、薪資存簿、各類所得扣繳暨免扣繳憑單（下
    稱扣繳憑單）正本或影本等文件。丙○○自95年6月間起，
    或向戊○○所購得之前述假資料，再以自己名義向銀行申辦
    貸款；或受同在益兆公司辛○○等人之委託，以每件可獲得
    新台幣（下同）數千元之利潤，代向戊○○購買假資料，供
    子○○等人以自己名義或以他人名義，持向銀行申辦貸款，
    足以生損害於受理貸款之銀行、被偽造證明之公司或金融機
    構，其詳情如下：
(一)、丙○○與戊○○基於偽造文書及為自己不法所有之概括犯意
    聯絡，於95年6月間，由丙○○向戊○○購買虛偽之偉鉅興
    業有限公司扣繳憑單、玉山銀行帳號0000000000000號交易
    明細表等財力證明資料，由丙○○以自己為名義人持以向日
    盛國際商業銀行（下稱日盛銀行）板橋分行申辦房屋貸款，
    致該銀行承辦人員陷於錯誤，而同意核貸1,060萬元得逞；
    於95年6月間，丙○○、甲○○（已結）承前述犯意，由丙○○向戊○○購買偽造之甲○○華南商業銀行帳號00000000
    0000號帳戶交易明細表，並以甲○○為名義人，持向新竹國
    際商業銀行申辦貸款，但未獲核貸而未遂。
(二)、
  1.於95年7月間，丙○○、庚○○、己○○、辛○○基於偽造
    文書及為自己不法所有之意圖之犯意聯絡，由丙○○向戊○○購買虛偽之辛○○永唯有限公司扣繳憑單，庚○○、辛○○、己○○（已結）三人集資，以辛○○為名義人，由己○○持以向中國商業銀行（下稱中國商銀）信義分行申辦房屋
    貸款，致該銀行承辦人員陷於錯誤，而同意核貸980萬元得
    逞，所得利潤51萬元，由庚○○、辛○○、己○○朋分。
  2.於95年7月間，丙○○、壬○○基於前述之犯意聯絡，由丙○○向戊○○購買偽造之楊凱萍（不知情）中和大華郵局
    00000000000000號帳戶交易明細表，以楊凱萍之名義，並由
    壬○○代向日盛銀行申辦房屋貸款，丙○○代為送件，但未
    獲核貸而未遂。
  3.於95年7月間，丙○○與壬○○復另基於前述犯意，以壬○○不知情之姐許彩霞為名義人，並以丙○○所交付之偽造許
    彩霞之揚毅實業有限公司之扣繳憑單，持向新竹商業銀行內
    湖分行申辦房屋貸款，由丙○○代為送件後，壬○○因覺不
    妥，要求丙○○抽回申請文件，而未遂。
  4.於95年7月間，丙○○、庚○○、丁○○、子○○基於偽造
    文書及意圖為自己不法所有之意圖之犯意聯絡，由丙○○代
    為購買偽造之丁○○集耀公司扣繳憑單、所得清單等資料，
    以丁○○為名義人，子○○擔任保證人，庚○○為購屋之現
    金出資人，並由子○○持向中國商銀信義分行申辦貸款995
    萬元得逞。
  5.於95年7月間，丙○○、庚○○、丁○○、子○○以前述方
    法，由丙○○代購偽造之子○○楊毅公司扣繳憑單、所得清
    單、郵局帳號0000000000000000號帳戶交易明細，以子○○
    為名義人，丁○○擔任保證人，庚○○為現金出資人，由子
    ○○持向中國商銀信義分行申請房貸920萬元、信用貸款80
    萬元而既遂，房屋再轉售後，獲利50萬元，庚○○、子○○
    各分得25萬元。
  6.於95年7月間，癸○○、丑○○（均已結）、丙○○基於偽
    造文書及意圖為自己不法所有之意圖之犯意聯絡，以不知情
    之許耀興（癸○○之弟），由丙○○代為購買偽造之許耀興
    之揚毅公司扣繳憑單，由丑○○持向新竹國際商業銀行個金
    中心申貸，但因故未獲貸款而未遂。
  7.於95年8月間，乙○○（原名李聰仁，已結）、丙○○基於
    偽造文書及為自己不法所有之概括犯意聯絡，由丙○○代購
    偽造之乙○○之集耀公司綜合所得稅各類所得清單，由丙○○持向新竹國際商業銀行個金中心申貸，但因故未獲貸款而
    未遂。
    案經警方循線持搜索票搜索益兆公司，而查獲上情，並當場
    扣得丙○○所有，用以聯絡戊○○有關本案犯罪所用之行動
    電話1支（門號：0000000000號，含SIM卡1張）。
二、案經內政部警政署刑事警察局及臺北市政府警察局萬華分局
    報請臺灣臺北地方法院檢察署檢察官偵查起訴。
    理  由
一、按本件被告丙○○所犯係死刑、無期徒刑、最輕本刑為3年
    以上有期徒刑以外之罪，其於準備程序就前揭被訴事實為有
    罪之陳述，經受命法官告知簡式審判程序之旨，並聽取其與
    公訴人之意見後，本院認無不得或不宜改依簡式審判程序進
    行之處，爰依刑事訴訟法第273條之1第1項、第284條之1，
    裁定本件由受命法官獨任進行簡式審判程序，合先敘明。
二、訊據被告對於上開犯罪事實坦承不諱，核與證人戊○○、甲○○、壬○○、丁○○、子○○、丑○○、乙○○、日盛銀
    行板橋分行行員高銘宏等人於警詢、偵查時之證述情節相符
    。並有丙○○門號0000000000行動電話與戊○○門號000000
    0000行動電話通聯紀錄（丙○○詐欺集團卷第27至第68頁）
    、丙○○之94年所得總額查詢結果、偽造之偉鉅興業有限公
    司94年度扣繳憑單、玉山銀行帳號0000000000000號交易明
    細表、日盛銀行貸款授信資料（丙○○詐欺集團卷第84 頁
    至87頁、第90至115頁）；甲○○之新竹國際商業銀行抵押
    貸款申請書、偽造之華南商業銀行帳號000000000000號帳戶
    交易明細表1份（丙○○詐欺集團卷第159至164頁）；偽造
    之辛○○永唯有限公司94年度扣繳憑單、中國商銀信義分行
    房貸申請書（丙○○詐欺集團卷第204頁、第198至212頁）
    ；楊凱萍之日盛國際商業銀行房屋貸款申請書、偽造之中和
    大華郵局帳號00000000000000號帳戶交易明細表（丙○○詐
    欺集團卷第247頁、第249至252頁）；許彩霞之新竹國際商
    業銀行抵押貸款申請書、偽造之揚毅公司名片、偽造之揚毅
    公司94年度扣繳憑單（丙○○詐欺集團卷第274至第286頁）
    ；丁○○之94年所得總額查詢結果、偽造之集耀有限公司94
    年度扣繳憑單、偽造之集耀公司94年度所得清單、中國商銀
    信貸申請書等資料（丙○○詐欺集團第294頁至312頁）；子
    ○○94年所得總額查詢結果、偽造之揚毅公司94年度扣繳憑
    單、中國商銀房屋貸款申請書等資料、中國商銀信貸申請書
    、偽造之郵局帳號0000000000000000號帳號交易明細表（丙○○詐欺集團第320頁、第327頁、第321至341頁）、臺北市
    大安地政事務所建物所有權調查資料（本院卷三第39至40頁
    ）；許耀興新竹國際商業銀行抵押貸款申請書（丙○○詐欺
    集團卷第346至351頁）；乙○○新竹國際商銀抵押貸款申請
    書、94年度所得總額查詢結果（丙○○詐欺集團第386至404
    頁、第405頁）等在卷足稽。因認被告之自白核與事實相符
    ，應堪採為認定事實之證據。綜上，被告犯行事證明確，應
    依法論科。
三、論罪科刑部分：
(一)、按行為後法律有變更者，適用行為時之法律，但行為後之法
    律有利於行為人者，適用最有利於行為人之法律，刑法第2
    條第1項定有明文，被告關於其論罪科刑所應適用之刑法條
    文，業於94年2月2日修正公布，且於95年7月1日生效施行。
    茲分述如下：
  1.查修正後刑法第33條第5款規定罰金刑為新臺幣1千元以上，
    以百元計算之，而修正前則規定罰金為1元以上，且以銀元
    為計算單位，經依罰金罰鍰提高標準條例第1條前段，以及
    現行法規所定貨幣單位折算新臺幣條例第2條規定折算後，
    罰金刑則為新臺幣30元以上，經比較新、舊法之結果，修正
    後之法律並未較有利於行為人。
  2.修正前刑法第28條規定：「二人以上共同實施犯罪之行為者
    ，皆為正犯」，修正後之刑法第28條則將「實施」改為「實
    行」，本件被告所為，於新舊法均構成共同正犯，並無有利
    或不利於被告之情形。
  3.刑法第55條後段及第56條有關牽連犯及連續犯之規定，業經
    修正公布刪除並施行，則被告之犯行，因行為後新法業已刪
    除牽連犯及連續犯之規定，此刪除雖非犯罪構成要件之變更
    ，但顯已影響其刑罰之法律效果，自屬法律有變更，經比較
    新、舊法結果，仍應適用舊法論斷較有利於被告。
  4.被告行為後，刑法第55條關於想像競合犯之規定業經修正為
    ：「一行為而觸犯數罪名者，從一重處斷。但不得科以較輕
    罪名所定最輕本刑以下之刑」，經比較結果，修正後之規定
    並未較有利於被告。
  5.經上開所示個別比較新舊法，綜其全部之結果而為比較後，
    仍以適用修正前刑法上開規定，較有利於被告，是依前開說
    明，就被告95年7月1日前之行為，自應適用該等修正前刑法
    之規定處斷。
(二)、核被告所為，係犯刑法第216條、第210條之行使偽造私文書
    罪、刑法第216條、第212條之行使偽造特種文書罪（起訴書
    漏列）、刑法第339條第1項之詐欺取財罪、刑法第339條第3
    項、第1項之詐欺取財未遂罪。被告上開犯行，與同案被告
    戊○○；就事實欄一、(一)部分，與同案被告甲○○；就是實
    欄一(二)部分，分別與庚○○、壬○○、丁○○、子○○、丑
    ○○、乙○○等人，基於犯意聯絡而互推實行，為共同正犯
    。被告所為如事實欄一、(一)之先後二次犯行，時間均在95
    年6月間，時間緊接，手法相同，係基於概括犯意反覆為之
    ，為連續犯，依修正前刑法第56條之規定，以一罪論，並加
    重其刑（詐欺取財部分雖有既、未遂之別，仍以連續詐欺取
    既遂罪論）。被告偽造文書後持以行使，偽造之低度行為為
    行使之高度行為所吸收，均不另論罪。被告以一行為觸犯行
    使偽造私文書、行使偽造特種文書及詐欺取財罪，為想像競
    合犯，應依刑法第55條規定，從一重之行使偽造私文書罪處
    斷。又被告所犯如事實欄一、(二)之犯行，行為，時間均在95
    年7月1日後，與前述犯行，應認犯意各別、行為互殊，應分
    論併罰。
(三)、爰審酌被告之前科素行良好，並無犯罪紀錄，有臺灣高等法
    院被告前案記錄表在卷可參（本院卷七第275、276頁）；目
    前以打零工為業，職業依附狀況普通，已婚並育有未成年子
    女，家庭支持系統尚佳；犯罪後坦承犯行，尚具悔意，犯罪
    後態度良好；並衡酌其犯罪之動機、目的、手段、對貸款銀
    行所生危害，對日盛銀行之貸款已全部清償，有放款帳務明
    細查詢（本院卷七第277至278頁）；被告對甲○○等人提供
    偽造之財力證明，對貸款案之參與程度較低，獲利非高之情
    刑，及被告之品行、智識程度及其他一切情狀，分別量處如
    附表所示之刑。被告行為時之刑法第41條規定：「犯最重本
    刑為五年以下有期徒刑以下之刑之罪，而受六個月以下有期
    徒刑或拘役之宣告，因身體、教育、職業、家庭之關係或其
    他正當事由，執行顯有困難者，得以一元以上三元以下折算
    一日，易科罰金」，而被告行為時之易科罰金折算標準，修
    正前罰金罰鍰提高標準條例第2條前段（現已刪除）規定，
    就其原定數額提高為100倍折算1日，則本件被告行為時之易
    科罰金折算標準，應以銀元100元以上，300元以下折算一日
    ，經折算為新臺幣後，應以新臺幣300 以上，900元以下折
    算1日。另95年7月1日修正生效施行之刑法第41條第1項前段
    則規定：「犯最重本刑為五年以下有期徒刑以下之刑之罪，
    而受六個月以下有期徒刑或拘役之宣告者，得以新臺幣一千
    元、二千元或三千元折算一日，易科罰金」，則比較修正前
    後之易科罰金之適用及折算標準，以90 年1月10日修正公布
    施行之規定，較有利於被告，故就被告前述95年7月1日前之
    行為，應依當時之刑法第41條第1項前段規定，定其折算標
    準。又被告犯罪在96年4月24日以前，且本案查無中華民國
    96年罪犯減刑條例所定不予或不得減刑之情形，爰依同條例
    第2條第1項第3款規定減輕其刑，並依同條例第7條、第9條
    、第10條規定，分別諭知其減得之刑及易科罰金之折算標準
    ，並定其應執行之刑，及諭知易科罰金之折算標準。
(四)、又被告並無犯罪之前科記錄，事後已清償犯罪事實欄一、(一)
    日盛銀行之貸款，有放款帳務明細查詢（本院卷七第277至
    278頁）；其餘貸款案件，僅係參與代為購買偽造之證明資
    料，參與程度較低，獲利不高等情，已如前述。本院斟酌上
    情及被告個人職業、家庭狀況，因認前開對被告所宣告之刑
    ，以暫不執行為適當，爰予宣告緩刑2年，以啟自新。
四、扣案之行動電話1支（門號：0000000000號，含SIM卡2張）
    係被告所有，用以聯絡戊○○關於本案犯罪所用之物，為被
    告自承詳細，依刑法第38條第1項第2款規定沒收之。至於偽
    造之永唯有限公司等扣繳憑單、郵局及銀行之帳戶交易明細
    等資料，均因被告丙○○等人持向銀行申辦貸款，交付銀行
    後，已不屬於被告等人所有，爰不為沒收之諭知，亦附此敘
    明。
據上論斷，應依刑事訴訟法第273條之1第1項、第299條第1項前
段、第310條之2、第454條第2項，刑法第2條第1項前段、第28
條、第55條、第216條、第210條、第212條、第339條第1項、第
3項、第51條第5款、第41條第1項前段、第38條第1項第2款，修
正前刑法第56條、第41條第1項前段，刑法施行法第1條之1，中
華民國九十六年罪犯減刑條例第2條第1項第3款、第7條、第9條
、第10條，廢止前罰金罰鍰提高標準條例第2條，現行法規所定
貨幣單位折算新臺幣條例第2條，判決如主文。
本案經檢察官劉文婷到庭執行職務
中    華    民    國    99    年    9     月    27    日
                  刑事第十庭    法  官  蔡坤湖
以上正本證明與原本無異。
如不服本判決應於收受送達後10日內向本院提出上訴書狀，並應
敘述具體理由；其未敘述上訴理由者，應於上訴期間屆滿後20日
內向本院補提理由書（均須按他造當事人之人數附繕）「切勿逕
送上級法院」。
                                書記官  彭自青
中    華    民    國    99    年    10    月    5     日
附錄本案論罪科刑法條全文
中華民國刑法第210條
偽造、變造私文書，足以生損害於公眾或他人者，處五年以下有
期徒刑。
中華民國刑法第212條
偽造、變造護照、旅券、免許證、特許證及關於品行、能力服務
或其他相類之證書、介紹書，足以生損害於公眾或他人者，處一
年以下有期徒刑、拘役或三百元以下罰金。
中華民國刑法第216條
行使第二百十條至第二百十五條之文書者，依偽造、變造文書或
登載不實事項或使登載不實事項之規定處斷。
中華民國刑法第339條
意圖為自己或第三人不法之所有，以詐術使人將本人或第三人之
物交付者，處五年以下有期徒刑、拘役或科或併科一千元以下罰
金。
以前項方法得財產上不法之利益或使第三人得之者，亦同。
前二項之未遂犯罰之。
附表：
一、丙○○共同連續行使偽造私文書，足以生損害於他人，處有
    期徒刑捌月，減為有期徒刑肆月，如易科罰金，以銀元佰
    元即新臺幣玖佰元折算壹日。扣案之行動電話壹支（門號：
    0000000000號號，含SIM卡壹張）沒收。
二、丙○○共同行使偽造私文書，足以生損害於他人，共柒罪，
    各處有期徒刑貳月，如易科罰金，均以新臺幣壹仟元折算壹
    日。各減為有期徒刑壹月，如易科罰金，均以新臺幣壹仟元
    折算壹日。扣案之行動電話壹支（門號：0000000000號，含
    SIM卡壹張）沒收。


司法院資訊處製作；財團法人民間司法改革基金會備份。
